臺灣高等法院刑事裁定　　　　　　　　　94年度毒抗字第43號
抗　告　人
即　被　告　甲○○
上列抗告人因違反毒品危害防制條例案件，不服臺灣板橋地方法
院93年度毒聲字第2137號，中華民國93年12月31日裁定（聲請案
號：臺灣板橋地方法院檢察署93年度毒偵字第5704號、93年度聲
觀字第1499號），提起抗告，本院裁定如下：
    主  文
抗告駁回。
    理  由
一、原裁定意旨略以：抗告人即被告甲○○於民國92年12月17日
    22時55分採尿前26時內之某時，在不詳地點，施用海洛因，
    又於92年12月14日在臺北縣三峽鎮○○路28巷8號4樓廁所，
    施用第二級毒品安非他命，為警於92年12月17日21時30分許
    ，在雲林縣西螺鎮○○○路27號愛琴海汽車旅館查獲，業經
    被告對施用安非他命自白不諱，且扣有施用毒品器具注射針
    筒一支，暨雲林縣衛生局出具之尿液檢驗報告附卷可稽，爰
    依毒品危害防制條例第20條第1項及觀察勒戒處分執行條例
    第3條第1項、刑法第2條第1項規定，裁定送勒戒處所觀察、
    勒戒。
二、抗告意旨略以：被告於93年11月17日已因另案（93年度執己
    字第5770號）入監服刑，原審於93年11月17日以傳票傳喚出
    庭應訊，被告並非無故不到庭。原審未再以適當方式通知被
    告到庭，逕行裁判，致本案許多事實疑點未予釐清，被告實
    有未服。因被告於91年12月間曾接受過觀察勒戒，本案之犯
    行亦經台灣板橋地方法院判有期徒刑6月確定，不知何以又
    裁定送觀察勒戒，爰提起抗告，求為撤銷原裁定等語。
三、按毒品危害防制條例業於92年7月9日修正公布，並於公布後
    6個月即93年1月9日施行，修正後毒品危害防制條例第35條
    雖為刑法第2條關於新舊法適用之特別規定，惟該條文僅就
    新法「施行前繫屬之案件」為規範之對象，至於在舊法時期
    犯罪，於新法「施行後繫屬之案件」如何適用法律，則無明
    文，於此情形自應回歸刑法第2條，以為適用法律之依據。
    又犯施用毒品罪，經觀察、勒戒後，無繼續施用毒品傾向，
    經檢察官為不起訴處分，5年內再犯者，如何處理，新舊法
    規定有別。依舊法規定，應再裁定送勒戒處所觀察、勒戒，
    經觀察、勒戒後，無繼續施用毒品傾向者，仍應為不起訴處
    分；有繼續施用毒品傾向者，始依法追訴。倘依新法規定，
    則無論有無繼續施用毒品傾向，一律依法追訴。於此情形，
    自以舊法之規定，有利於行為人。至於經觀察、勒戒後，有
    繼續施用毒品傾向者，依舊法規定，除依法追訴外，雖應令
    入戒治處所施以強制戒治，似對行為人不利。然比較有利、
    不利，應就該法律全部規定作整體之觀察，依舊法第24條規
    定，於強制戒治之執行，檢察官認為無執行刑之必要者，得
    聲請法院裁定免其刑之執行；倘依新法，則無從免其刑之執
    行，自仍以舊法有利於行為人（參照最高法院93年度臺非字
    第146號、93年度臺非字第205號刑事判決）。
四、經查：
（一）、被告於92年12月17日22時30分許，在雲林縣警察局西螺
        分局刑事組經警徵得其同意所採取之尿液，經送雲林縣
        衛生局檢驗結果，發現被告尿液呈嗎啡及甲基安非他命
        陽性反應，有該衛生局93年3月22日報告編號0000000
        （檢體編號00000000）煙毒尿液檢驗成績書一紙附卷可
        稽（原審偵卷93毒偵字第447號第11頁），復為被告於
        台灣板橋地方法院93年度訴字第848號刑事案件所承認
        。因此，其施用第一、二級毒品海洛因及安非他命之犯
        行，堪以認定。
（二）、被告前於91年間因施用毒品，經臺灣板橋地方法院以91
        年度毒聲字第3496號裁定送觀察、勒戒後，認無繼續施
        用毒品之傾向，經臺灣板橋地方法院檢察署檢察官於91
        年12月6日以91年度毒偵字第3596號、91年度偵字第129
        55號為不起訴處分在案，有上開不起訴處分書及本院被
        告全國前案紀錄表附卷可稽。被告於前開不起訴處分確
        定後之5年內，復吸用毒品，於93年4月2日繫屬於台灣
        雲林地方法院檢察署，揆諸前揭說明，本件自應依刑法
        第2條第1項但書之規定，適用修正前毒品危害防制條例
        ，始較有利於被告。原審據以裁定送被告觀察勒戒，依
        法自無不合。至臺灣板橋地方法院所為6個月刑罰之判
        決，屬判決違背法令之範疇，應另依循法律途徑尋求解
        決，本件抗告程序礙難受理。綜上，被告抗告指摘原裁
        定不當，為無理由，應予駁回。
五、依刑事訴訟法第412條，裁定如主文。
中　　華　　民　　國　　94　　年　　6　　月　　16 　　日
　　　　　　　　　刑事第十六庭  審判長法　官  曾德水
　　　　　　　　　　　　　　　　　　  法　官  杜惠錦
　　　　　　　　　　　　　　　　　　  法　官  廖紋妤
以上正本證明與原本無異。
不得再抗告。
                                      書記官  王增華
中　　華　　民　　國　　94　　年　　6 　　月　　16　　日
